最高法院刑事判決　　　　　　　　　　　　　　　八十六年度台上字第三三三二號
　　上訴人　台灣高等法院檢察署檢察官
　　被　告　甲○○
右上訴人因被告違反公職人員選舉罷免法案件，不服台灣高等法院中華民國八十六年
一月二十九日第二審更審判決（八十五年度上更(二)字第九六○號，起訴案號：台灣桃
園地方法院檢察署八十三年度偵字第九九七○號），提起上訴，本院判決如左：
    主  文
原判決撤銷，發回台灣高等法院。
    理  由
本件原判決以公訴意旨略稱：被告甲○○於民國八十三年七月第十五屆村長選舉期間
，在桃園縣龜山鄉陸光村選區，意圖使另一候選人宋明和不當選，而製作標題「請看
」及「敬愛的鄉親兄弟姐妹們」不實之文宣，刊載「宋明和脫離國民黨參選，黨都不
要了嗎﹖」及「在此世風日下，人心不古的今天，暴徒玩弄權術，私字當頭，捏造是
非，妖言惑眾，欺騙善良，雲中就是受害者之一，我幹了四十多年黨員，最後被他逼
遷離本村黨部，無路可走……，每次在黨員幹部會議上，背後攻擊我，無中生有，欺
騙大家，說鄉公所幾十萬，省主席二十萬，村長拿走了，這種話應該是要問他自己，
因為他神通廣大，他當村長時，就是這樣做……」等內容影射宋明和之傳單，散發與
該區選民，足以生損害於宋明和。因認被告有犯公職人員選舉罷免法第九十二條罪嫌
云云。經審理結果，被告之犯罪不能證明，因而撤銷第一審科刑判決，改判諭知被告
無罪，固非無見。
惟查：審理事實之法院，對於案內一切證據，除認為不必要者外，均應詳為調查，然
後基於調查所得之證據，以為判斷事實之基礎，如有應行調查之證據，而未予調查，
率行判決，即有應於審判期日調查之證據，未予調查之違法。被告在其所發致「敬愛
的鄉親兄弟姊妹們」文宣中所載「……他……每次在黨員幹部會議上，背後攻擊我，
無中生有，欺騙大家，說鄉公所幾十萬、省主席二十萬，村長拿走了，這種話應該是
要問他自己，因為他神通廣大，他當村長時，就是這樣做，所以大家才把他村長拿掉
，叫我來幹，……」云云。雖證人甘華士、張修明、黃立度等人在原審證述告訴人宋
明和在黨員幹部會議上以主席身分，公開質疑被告將輔助陸光二村之地方建設經費拿
走屬實。然原判決理由三(二)２說明關於輔助陸光二村之地方建設經費，在七十六年以
前即告訴人為村長任內該經費撥予村里權宜運用，七十六年以後即被告擔任村長，上
開經費改由鄉公所統籌運用，有卷附之桃園縣龜山鄉公所八十五年十月二十九日桃龜
鄉民字第八五一二四二二六號函可稽，並經證人祝戡結證確有其事。則上述文宣中所
謂「他當村長時，就是這樣做」，似指告訴人於當村長時，拿走陸光二村之地方建設
經費，所以村長選舉時才沒當選，而由被告當選。此攸關被告之行為是否成立公職人
員選舉罷免法第九十二條所定之傳播不實罪，自有詳予調查審認之必要。原審未予調
查，僅於判決內說明七十六年以前，告訴人為村長時之地方建設經費撥予村里權宜運
用，……云云，並未就被告於上開文宣中所謂「他當村長時，就是這樣」，有無事實
依據﹖所載是否事實﹖於理由內有所說明。原判決難謂無應於審判期日調查之證據，
未予調查，及判決不載理由之違背法令。檢察官上訴意旨執以指摘原判決不當，尚非
全無理由，應認原判決仍有撤銷發回更審之原因。
據上論結，應依刑事訴訟法第三百九十七條、第四百零一條，判決如主文。
中      華      民      國    八十六    年      六      月      五      日
                              最高法院刑事第五庭
                                  審判長法官  陳  錫  奎
                                        法官  洪  清  江
                                        法官  李  璋  鵬
                                        法官  吳  昆  仁
                                        法官  李  彥  文
      右正本證明與原本無異
                                              書  記  官
中      華      民      國    八十六    年      六      月     十一     日
